【裁判字號】    95,交簡上,211
【裁判日期】    951130
【裁判案由】    公共危險
【裁判全文】
臺灣高雄地方法院刑事判決           95年度交簡上字第211號
上  訴  人
即  被  告  甲○○
上列上訴人因公共危險案件，不服本院高雄簡易庭95年度交簡字
第1455號中華民國95年6 月30日第一審刑事簡易判決（聲請簡易
判決處刑案號：臺灣高雄地方法院檢察署95年度偵字第13634 號
），提起上訴，本院管轄之第二審合議庭判決如下：
    主  文
上訴駁回。
    事實及理由
一、本件上訴意旨略以：上訴人即被告（下稱被告）甲○○固於
    民國95年4 月21日晚間10時30分許，在高雄市○鎮區○○路
    與英德街口經警攔檢並進行呼氣酒精濃度測試，測得呼氣中
    酒精濃度為每公升0.65毫克。然被告飲酒後進入車號US－29
    96號自用小客車內，係為確認車窗及門鎖上鎖後，再搭乘計
    程車離開，並未駕駛前開自小客車，原判決認被告服用酒類
    不能安全動力交通工具而駕駛，判處拘役50日，其認事用法
    顯有違誤，爰依法提起上訴，請求撤銷原判決，另為被告無
    罪之諭知等語。
二、本案經本院審理結果，認原判決認事用法及量刑均無不當，
    應予維持，除引用原審判決書記載之事實及理由（如附件）
    外，另補充理由如下：
 (一) 證人即查獲本案之員警陳俊旻於本院審理中到庭證稱：案發
    當時我們正在光華路與英德路口執行取締酒駕勤務，看見被
    告在該路口附近一家炭烤餐廳前發動一輛白色小客車，倒車
    時撞倒車後兩部機車，發生巨響，以為發生車禍，上前查看
    時，發現被告所駕駛之車輛引擎還發動著，所撞倒之二部機
    車並未損壞，機車之車主均不在現場，我們請被告出示證件
    ，言談中聞到被告身上有酒味，因依實施酒測之規定，於取
    締時須等15分鐘並請受測人喝水後，再進行酒測，以杜爭議
    ，所以我們就帶被告回派出所進行酒測，測試結果被告酒測
    值為每公升0.65毫克，酒測單經被告閱覽後簽名及按捺指印
    。經在派出所內觀察被告走路不穩，才在測試觀察紀錄表上
    「駕駛人平衡動作、腳步不穩」欄位打勾等語明確。證人係
    於審判中到庭具結，以偽證罪刑責為擔保，而為前開陳述，
    其與被告素不相識，毫無怨隙，自無可能甘冒偽證罪責而捏
    造被告駕駛車輛倒車肇事之情節。反觀被告供承其於查獲時
    因有飲酒，已不記得有無發動引擎倒車，自不得僅因自己當
    時酒後意識模糊，對於所作所為已不復記憶，而空言指摘證
    人所述為不實。
 (二) 被告雖堅稱其係因車輛中控鎖損壞，為檢查車門有無上鎖，
    始進入駕駛座內云云，然依社會通常駕駛經驗，車輛之中控
    鎖縱然故障，一般人必然由車外逐一檢查車門把手，較為順
    手且方便，而非進入駕駛座內，在狹小之車室空間內攀爬、
    扭轉及延展身體，以此極不自然之姿勢檢查右前座及後座左
    右門鎖。且被告既因酒醉而不記得有無發動車輛倒車，竟能
    如此確定其上車目的係為檢查門鎖，亦與常情不合，並非可
    採，自應以前開證人基於意識清楚下清晰記憶所為之陳述，
    較為可採。是被告確有於前揭時、地，於飲酒後呼氣中酒精
    濃度高達每公升0.65毫克，已達意識模糊，甚至對於有無發
    動引擎倒車均無記憶，在派出所內更有走路不穩之酒醉表現
    ，已達不能安全駕駛之程度，猶發動車輛倒車而駕駛之犯行
    ，洵堪認定，應予依法論科。
三、按行為後法律有變更者，適用行為時之法律。但行為後之法
    律有利於行為人者，適用最有利於行為人之法律，刑法第2
    條第1 項定有明文。又有關新舊法之比較，應就罪刑有關之
    共犯、未遂犯、想像競合犯、牽連犯、連續犯、結合犯以及
    累犯加重、自首減輕暨其他法定加減原因與加減例等一切情
    形，綜其全部罪刑之結果而為比較（最高法院95年第8 次刑
    事庭會議決議參照）。本件被告行為後，如附表所示之相關
    法律均已變更，並俱於95年7 月1 日施行。玆經如附表所示
    之整體比較結果，裁判時之法律並非有利於被告。揆諸前開
    規定，自應適用各該行為時即修正前之法律至明。是核被告
    所為，係犯刑法第185 條之3 服用酒類不能安全駕駛動力交
    通工具而駕駛罪。原審以被告犯罪事證明確，援引刑法第18
    5 條之3 、修正前刑法第41條第1 項前段，修正前罰金罰鍰
    提高標準條例第2 條之規定，並審酌被告飲酒後在酒精濃度
    達每公升0.65毫克已無法安全駕駛動力交通工具之情況下，
    仍貿然駕駛汽車行駛於公眾往來之道路上，無視於政府法令
    之宣導，危及往來公眾之生命財產安全，應予非難，惟念及
    其犯後坦承犯行，犯後態度良好等一切情狀，量處拘役50日
    ，並諭知易科罰金之折算標準。核其認事用法，均無不當，
    量刑亦稱妥適。被告提起上訴否認犯罪，指摘原判決不當，
    為無理由，應予駁回。
四、末按刑法修正後，係以適用行為時之法律為原則。原判決雖
    未及比較適用，然本件上訴本院合議庭後，經比較新舊法之
    結果，行為後之法律即新法並非較有利於行為人，而仍應適
    用行為時之法律規定，已如前述。從而，原判決適用行為時
    之法律，即無不當，自不構成撤銷改判之事由，併此敘明。
據上論斷，應依刑事訴訟法第455 條之1 第3 項、第368 條、第
373 條，判決如主文。
中    華    民    國    95    年    11    月    30    日
                  刑事第六庭    審判長法  官  曾逸誠
                                      法  官  王  琁
                                      法  官  林柏壽
以上正本證明與原本無異。
不得上訴。
中    華    民    國    95    年    11    月    30    日
                                      書記官 林國龍
┌───────────────────────────────────────────────┐
│附表                                                                                          │
├──────┬─────────────┬─────────────┬───────┬────┤
│相關變更條文│行為時法（下稱舊法）之內容│裁判時法（下稱新法）之內容│比  較  理  由│備    註│
├──────┼─────────────┼─────────────┼───────┼────┤
│罰金刑貨幣單│依法律應處罰金、罰鍰者，就│中華民國94年1 月7 日法修正│刑法之貨幣單位│經按現行│
│位之變更 (罰│其原定數額得提高為2 倍至10│施行後，刑法分則編所定罰金│由「銀元」變更│法規所定│
│金罰鍰提高標│倍（刑法已定明10倍）。第1 │之貨幣單位為新臺幣。94年1 │為「新臺幣」，│貨幣單位│
│準條例第1 條│條所定得提高倍數之規定，於│月7 日刑法修正時，刑法分則│且刑法分則之罰│折算新臺│
│前段、第5 條│本條例修正後制定之法律，不│編未修正之條文定有罰金者，│金數額，亦視該│幣條例第│
│／刑法施行法│適用之；本條例修正前公布之│自94年1 月7 日刑法修正施行│分則先前曾修正│2 條之規│
│第1 之1 條第│法律，於本條例修正後修正其│後，就其所定數額提高為30倍│與否，而分別提│定折算後│
│1項、第2項) │罰金罰鍰數額或法律經全部修│。但72年6 月26日至94年1 月│高3 或30倍。  │等值，是│
│            │正而其罰金罰鍰數額未予變更│7 日新增或修正之條文，就其│              │以新法並│
│            │者，亦同。                │所定數額提高為3 倍。      │              │未較有利│
├──────┼─────────────┼─────────────┼───────┼────┤
│罰金刑下限變│罰金：（銀元）1 元以上。  │罰金：新臺幣1 ,000元以上，│罰金刑之下限，│舊法有利│
│更 (刑法第33│                          │百元計算之。              │由銀元10元（經│        │
│條第5 款)   │                          │                          │提高）即新臺幣│        │
│            │                          │                          │30元，提高為新│        │
│            │                          │                          │臺幣1 ,000元  │        │
├──────┼─────────────┼─────────────┼───────┼────┤
│易科罰金折算│犯最重本刑為5 年以下有期徒│犯最重本刑為5 年以下有期徒│易科罰金折算標│舊法有利│
│標準變更 (修│刑以下之刑之罪，而受6 個月│刑以下之刑之罪，而受6 個月│準由銀元300 元│        │
│正前刑法第41│以下有期徒刑或拘役之宣告…│以下有期徒刑或拘役之宣告者│即新臺幣900 元│        │
│條第1 項前段│得以（銀元，下同）1 元以上│，得以新臺幣1,000元、2,000│，提高為以新臺│        │
│、修正前罰金│3 元以下折算1 日，易科罰金│元或3,000 元折算1 日，易科│幣1,000 元、2,│        │
│罰鍰提高標準│。依刑法第41條易科罰金…就│罰金。                    │000元、3,000元│        │
│條例第2條／ │其原定數額提高為100 倍折算│                          │折算1 日      │        │
│現行刑法第41│1 日；法律所定罰金數額未依│                          │              │        │
│條第1項前段)│本條例提高倍數，或其處罰法│                          │              │        │
│            │條無罰金刑之規定者，亦同。│                          │              │        │
├──────┼─────────────┴─────────────┴───────┴────┤
│整體比較結果│舊法較為有利                                                                    │
└──────┴────────────────────────────────────────┘


司法院資訊處製作；財團法人民間司法改革基金會備份。
